臺灣基隆地方法院基隆簡易庭小額民事判決
111年度基小字第633號
原      告  馨琳揚企管顧問有限公司


法定代理人  唐明良  
訴訟代理人  余啟豪  
            黃美娟  
            黃致維  



被      告  陳  正  

訴訟代理人  蕭凱文  

上列當事人間請求給付電信費事件，本院於民國111年5月12日言
詞辯論終結，判決如下：
    主  文
原告之訴駁回。
訴訟費用新臺幣壹仟元由原告負擔。
    事實及理由要領
一、原告起訴主張：
(一)被告前自民國99年6月22日起，陸續向訴外人台灣大哥大電
    信股份有限公司(下稱台灣大哥大公司)申請租用門號000000
    0000、0000000000之行動電話(下分別稱系爭門號一、二)，
    嗣再分別於103年8月2日、104年5月6日申請續租系爭門號一
    、二，並於104年5月6日申請租用門號0000000000、0000000
    000之行動電話(下分別稱系爭門號三、四，與系爭門號一、
    二合稱系爭門號)。詎其後被告自105年間起未依約繳納電信
    費，即自行於綁約期間內退租，且未繳清積欠款項，違反系
    爭門號電信服務契約(下稱系爭電信契約)之專案規定，迄仍
    就系爭門號一積欠語音資費補貼款79元，另就系爭門號二至
    四分別積欠終端設備(即手機)補貼款11,387元、8,280元、1
    ,573元，合計21,316元未清償；因台灣大哥大公司已於109
    年8月5日將其對被告前開系爭門號補貼款債權讓與原告，經
    原告於110年10月29日發函通知被告債權讓與之事實，惟迭
    經原告催討未果，為此爰依電信設備租用契約及債權讓與之
    法律關係提起本件訴訟。
(二)對被告抗辯所為之陳述：
  1.被告申請續租系爭門號一、二及租用系爭門號三、四時，台
    灣大哥大公司之電信服務申請書已改採無紙化，系爭門號申
    請書上之被告簽章均為電子簽章，其字跡、筆觸不似被告之
    手寫簽章，洵屬正常；又系爭門號一、三、四申請書上均附
    有被告向台灣大哥大公司申辦電信服務當時留存之影像資料
    ，足證系爭門號確均為被告本人所申辦。
  2.本件原告請求被告給付之語音資費、終端設備補貼款，係電
    信業者與用戶訂約或續約時提供專案優惠，使用戶得於申辦
    門號時以較低廉之價格取得手機或享受後續資費減免之優惠
    ，惟為限制用戶獲取專案優惠後短期內任意終止電信服務契
    約，因累計已繳納電信費金額不敷電信業者提供前開專案優
    惠之成本，致電信業者受有損害，乃事先與用戶約定倘用戶
    違反專案規定或提前解約(含退租、一退一租、銷號、降頻
    等)時，需補償一定之金額，其性質並非一年或不及一年之
    定期給付債權，無民法第126條規定之適用；更無日常頻繁
    交易須從速確定之必要，要非民法第127條第8款所規定商品
    之代價，況以電信契約而言，電信業者所提供之服務為行動
    通信網路系統服務，代價則為電信費用，而專案補貼款並非
    供給行動通信網路系統之代價，亦即被告仍得與電信業者訂
    立無補償款(即違約金)之一般契約以使用行動通信網路，益
    徵前開補貼款確無民法第127條第8款規定之適用。準此，前
    開補貼款之性質應為損害賠償總額預定性之違約金，應適用
    民法第125條規定之15年時效期間，故前開補貼款自105年間
    發生時起迄至原告將債權讓與之事實通知被告或提起本件訴
    訟時止，尚未罹於時效。
(三)並聲明：被告應給付原告21,316元，及其中9,853元自105年
    4月2日起至清償日止，按年息5%計算之利息；暨其中11,387
    元自105年6月2日起至清償日止，按年息5%計算之利息；另
    其中76元自105年10月2日起至清償日止，按年息5%計算之利
    息。
二、被告則聲明請求駁回原告之訴，並陳明如受不利判決，願供
    擔保免為假執行，其答辯略以：
(一)原告之提出系爭門號之續約同意書及電信服務申請書上所附
    被告身分證、健保卡影本暨留存之影像資料固為被告本人，
    惟其上被告簽章之字跡、筆觸均與被告本人之簽名顯不相符
    ，被告亦無簽立前開同意書、申請書之印象，是前開同意書
    、申請書尚不足為被告申辦系爭門號之證據，原告應就前開
    同意書、申請書上之被告簽名確為被告親簽乙節負舉證之責
    。
(二)系爭門號之續約同意書及電信服務申請書關於提前終止契約
    及違反限制資費之補償條款，係約定倘電信服務申請人有違
    反語音資費之規定、退租、被銷號時；或違反專案規定或提
    前解約(含退租、一退一租、銷號、降頻等)時，應支付行銷
    優惠或終端設備補貼款，依上開條款之文義，可知被告向台
    灣大哥大公司申辦行動電話門號使用，係以須持續使用門號
    一定期間(即綁約)之承諾，取得月租優惠或專案設備之所有
    權，而上開條款就倘被告使用門號未滿使用期限而停機，應
    繳納之款項以補償款為名，實質上亦屬台灣大哥大公司販售
    商品之代價，自應與月租費、手機價金等同視之，亦即本件
    原告請求之語音資費、終端設備補貼款，非屬違約金，而係
    台灣大哥大公司販售商品之代價，自有民法第127條第8款所
    規定2年短期時效之適用；又原告前開補貼款之請求權自發
    生時起迄今，既已逾2年而罹於時效，則原告請求被告給付
    前開語音資費、終端設備補貼款共21,316元，並無理由。
三、按當事人主張有利於己之事實者，就其事實有舉證之責任；
    私文書應由舉證人證其真正，民事訴訟法第277條前段、第3
    57條亦分別定有明文。而私文書之真正，如他造當事人有爭
    執者，則舉證人應負證其真正之責(最高法院47年台上字第1
    784號民事判例意旨參照)；又依民事訴訟法第277條前段規
    定，當事人主張有利於己之事實者，就其事實有舉證之責任
    ；原告對於自己主張之事實已盡證明之責後，被告對其主張
    ，如抗辯其不實並提出反對之主張者，則被告對其反對之主
    張，亦應負證明之責，此為舉證責任分擔之原則；各當事人
    就其所主張有利於己之事實，均應負舉證之責，故一方已有
    適當之證明者，相對人欲否認其主張，即不得不更舉反證(
    最高法院99年度台上字第483號判決意旨參照)。本件原告主
    張被告前自99年6月22日起，陸續向台灣大哥大公司申請租
    用系爭門號一、二，嗣再分別於103年8月2日、104年5月6日
    申請續租系爭門號一、二，並於104年5月6日申請租用系爭
    門號三、四等事實，業據其提出台灣大哥大行動電話/第三
    代行動通信/行動寬頻業務申請書、續約同意書暨被告之身
    分證、健保卡及駕駛執照等件影本為證，而被告既否認系爭
    門號為被告所申請租用，依前揭規定及說明，原告即應就被
    告有申請租用系爭門號之電信服務乙節負舉證之責。經查，
    前開系爭門號一、二之電信服務暨續約同意書及系爭門號三
    、四之電信服務申請書均附有被告之身分證、健保卡或駕駛
    執照影本，而前開身分證、健保卡係被告所有乙節，為被告
    所不爭執(見本院111年3月31日言詞辯論筆錄)，且前開申請
    書、同意書所載用戶資料亦與被告之身分證字號、出生年月
    日、戶籍地址等個人資料相符，且系爭門號一之續約同意書
    、系爭門號三、四之電信服務申請書證件黏貼表右下方均有
    留存申請人申辦前開門號電信服務之影像資料，被告亦不否
    認該影像資料所示之人為被告本人(見前揭言詞辯論筆錄)，
    足見上開門號均係由被告本人親自到場辦理續約或租用事宜
    。至系爭門號二之續約同意書上雖無被告之影像資料，惟該
    門號係於104年5月6日辦理續約，與系爭門號三、四之申請
    租用日期相同，且上開三門號申請書所附被告身分證影本及
    所載用戶資料亦均一致，自堪認系爭門號二之續約事宜，亦
    係被告本人於104年5月6日至台灣大哥大門市辦理。綜上，
    被告為申請或續約系爭門號電信服務之人之事實，洵堪認定
    ，被告辯以系爭門號前開同意書、申請書上之被告簽章字跡
    、筆觸均與被告本人之簽名不符，被告亦無印象曾簽立系爭
    門號前揭同意書、申請書，否認系爭門號為被告所申辦云云
    ，顯非可採。
四、然按商人所供給之商品之代價請求權，因2年間不行使而消
    滅，民法第127條第8款定有明文。而所謂商人、製造人、手
    工業人所供給之商品及產物之代價，係指商人就其所供給之
    商品及製造人、手工業人就其所供給之產物之代價而言，蓋
    此項代價債權多發生於日常頻繁之交易，故賦予較短期之時
    效期間以促從速確定(最高法院39年台上字第1155號裁判意
    旨參照)。準此，就固體、液體及氣體之外的各種能源，諸
    如熱、光、電氣、電子、電磁波、放射線、核能等，在技術
    上已能加以控制支配，工商業及日常生活上已普遍使用，倘
    有頻繁交易且有從速確定之必要者，自應順應社會變遷，就
    民法第127條第8款所規定「商品」為適度擴張，無限定為有
    體動產之必要。而電信業者既以提供行動通信網路系統發送
    、接收、傳遞電磁波之方式，供其用戶發送、傳輸或接收符
    號、信號、文字、影像、聲音、網路訊號，並基此向其用戶
    按月收取通話費、上網費、月租費，則該行動通信網路系統
    自屬電信業者營業上供給之「商品」，且現今社會行動通信
    業務蓬勃發展，此類債權應有從速促其確定之必要性，應認
    電信業者所提供予用戶之行動通話網路系統，亦為民法第12
    7條第8款所稱之「商品」，有2年短期時效之適用。故電信
    業者與租用人如約定未滿合約期間，因租用人違反專案資費
    規定或退租或被銷號時，應支付電信業者終端設備補貼款，
    並按比例逐日遞減，如其真意是電信業者提供手機之代價，
    即有民法第127條第8款所稱之「商品」，有2年短期時效之
    適用(臺灣高等法院暨所屬法院109年法律座談會民事類提案
    第1號參照)；同理，如約定租用人違反專案資費規定或退租
    或被銷號時，應支付電信業者按比例逐日遞減之月租費優惠
    補貼款，如其真意是電信業者追回先前因優惠而減收之電信
    月租費差額，則其性質上亦應屬於電信服務費之代價，屬民
    法第127條第8款所稱之「商品」，同有2年短期時效之適用
    。本件原告主張被告申請續約系爭門號一、二及租用系爭門
    號三、四後，自105年間起未依約繳納電信費，即自行於綁
    約期間內退租，且未繳清積欠款項，違反系爭電信契約之專
    案規定，迄仍就系爭門號一積欠語音資費補貼款79元，另就
    系爭門號二至四分別積欠終端設備(即手機)補貼款11,387元
    、8,280元、1,573元未清償；又台灣大哥大公司已於109年8
    月5日將其對被告前開補貼款債權讓與原告，經原告於110年
    10月29日發函通知被告債權讓與之事實等節，固據其提出專
    案補貼款繳款通知書、債權讓與證明書、債權讓與通知書及
    中華郵政掛號郵件收件回執等件影本為證。經查：
(一)台灣大哥大公司為電信服務業者，係以提供電信服務收取費
    用為其主要營業項目之事實，為兩造所不爭執，應堪認定。
    而查，依前揭系爭門號一、二之續約同意書及系爭門號三、
    四之電信服務申請書所示，其中系爭門號一之續約同意書約
    定，被告申辦該優惠專案，可享前12個月每月減免語音月租
    費150元、第13至24個月每月贈送150元國內通話費之條件為
    被告於24個月內須選用299型(含)以上語音資費，倘被告違
    反語音資費之規定、退租或被銷號時，應依規定支付台灣大
    哥大行銷優惠補貼款語音1,800元，該補償款金額得自違約
    時點按比例逐日遞減；系爭門號二之續約同意書約定，被告
    申辦該優惠專案，可以優惠價格取得型號為iPHONE 6 64B -
    太空灰之手機乙支之條件為被告於30個月內須選用1399型(
    含)以上資費，倘被告違反專案規定或提前解約(含退租、一
    退一租、銷號、降頻等)時，應依規定支付終端設備即手機
    補貼款19,000元，實際補貼金額則以違約時，綁約未到期之
    剩餘日數按比例計算，計算公式為：補貼款×(綁約剩餘日數
    /綁約總日數)＝實際應繳補貼款；系爭門號三之電信服務申
    請書約定，被告申辦該優惠專案，可以優惠價格取得型號為
    iPad mini配備Retina顯示器32B(WiFi+Cellular)-太空灰之
    平板乙台之條件為被告於36個月內須選用新4代行動上網899
    型(含)以上資費，倘被告違反專案規定或提前解約(含退租
    、一退一租、銷號、降頻等)時，應依規定支付行動上網終
    端設備補貼款11,000元，實際補貼金額則以違約時，綁約未
    到期之剩餘日數按比例計算，計算公式為：補貼款×(綁約剩
    餘日數/綁約總日數)＝實際應繳補貼款；系爭門號四之電信
    服務申請書約定，被告申辦該優惠專案，可以優惠價格取得
    型號為TWM Amazing A4S(3.5G)-黑之手機乙支之條件為被告
    於24個月內須選用179型(含)以上語音資費，倘被告於24個
    月內降轉/更改為不符專案限制規定支語音資費或提前解約(
    含退租、一退一租、銷號、降頻等)時，應依規定支付終端
    設備補貼款2,500元，實際補貼金額則以違約時，綁約未到
    期之剩餘日數按比例計算，計算公式為：補貼款×(綁約剩餘
    日數/綁約總日數)＝實際應繳補貼款等節，有前揭系爭門號
    支續約同意書及租用申請書在卷足憑。觀諸上開契約條款內
    容，可見電信業者係藉由搭售電信設備例如手機，並以各專
    案之補貼金額扣抵購買電信設備費用，使消費者得以較低費
    用取得設備，或提供減免電信資費之優惠，用以吸引消費者
    與之成立或繼續成立一定期限、金額之語音及上網資費之電
    信服務契約，藉此爭取消費者使用其電信服務，進而獲取商
    業利益。此種行銷模式，業者須藉由在約定期限內，收取固
    定且較高之語音或上網資費，以補足商品搭售之價差損失，
    而該商品之價差損失會因推遲退租或被銷號之時間而逐日遞
    減。是若租用人違反期限約定，提前退租或被銷號，電信業
    者即無法藉由收足合約所預期收取之電信資費以補足搭售差
    價，以故約定如違約提前退租或被銷號，應依合約期間剩餘
    日數比例乘以特定專案補貼款之計算公式計付應給付之補貼
    款，則以補貼款之經濟目的既係電信公司為追回當初申辦門
    號時給予優惠(例如販賣商品或減收月租費)之差價，應認補
    貼款實質上係電信業者販售商品或優惠服務之代價，非屬違
    約金，應有民法第127條第8款短期時效規定之適用。原告主
    張上開補貼款為損害賠償總額預定性之違約金，應適用民法
    第125條規定之15年時效期間云云，要非足取。
(二)再按消滅時效，自請求權可行使時起算；時效完成後，債務
    人得拒絕給付，民法第128條前段、第144條1項分別定有明
    文。次按債權讓與，債務人於受通知時所得對抗讓與人之事
    由，皆得以之對抗受讓人，民法第299條第1項亦有明文。而
    主權利因時效消滅者，其效力及於從權利，民法第146條亦
    有明文。此從權利應包括已屆期之遲延利息在內。債務人於
    時效完成時，得行使抗辯權。一經行使抗辯權，該當權利之
    請求權即歸於消滅，從權利之時效雖未完成，亦隨之而消滅
    。此為時效制度之使然。債權受讓人之權利不得大於讓與人
    。已屆期之利息債權請求權，不因該當利息債權已讓與第三
    人而排除時效效力規定之適用(最高法院99年第5次民事庭會
    議決議參照)。查原告與台灣大哥大公司間就系爭門號訂立
    之電信服務契約，因被告違反各該門號之專案規定，經台灣
    大哥大公司先後於105年2月1日、105年2月1日、105年3月24
    日、105年8月1日提前終止系爭門號三、四、一、二之電信
    服務契約，有前揭專案補貼款繳款通知書附卷可稽，故台灣
    大哥大公司自各該終端設備補貼款及專案優惠補貼款於契約
    終止之日起，即可向被告請求給付，而前開補貼款之請求權
    時效僅有2年，已如前述，則前開補貼款之請求權至遲於107
    年8月間即已全部罹於時效，原告於時效完成後之106年8月2
    1日始受讓本件債權，依前揭規定，自應同受拘束，被告抗
    辯原告之本件請求權已罹於消滅時效等語，應屬可採，被告
    復既已提出請求權時效完成拒絕給付之抗辯，準此，原告依
    電信服務契約及債權讓與法律關係請求被告給付前揭補貼款
    暨其遲延利息，自屬無據。
六、綜上所述，原告依電信服務使用契約及債權讓與之法律關係
    ，請求被告給付前揭專案補貼款共21,316元，及其中9,853
    元自105年4月2日起至清償日止，按年息5%計算之利息；暨
    其中11,387元自105年6月2日起至清償日止，按年息5%計算
    之利息；另其中76元自105年10月2日起至清償日止，按年息
    5%計算之利息，為無理由，應予駁回。
七、據上論結，本件原告之訴為無理由，依民事訴訟法第436條
    之19第1項、第436條之23、第436條第2項、第87條第1項、
    第78條，判決如主文。
中　　華　　民　　國　　111 　年　　5 　　月　　26　　日
                  基隆簡易庭法　官　姚貴美
以上正本係照原本作成。
對於本件判決如有不服，應於收受送達後20日內向本院提出上訴
書狀，上訴於本院合議庭，並按他造當事人之人數附具繕本。
當事人之上訴，非以判決違背法令為理由不得為之，上訴狀應記
載上訴理由，表明下列各款事項：
㈠原判決所違背之法令及其具體內容。
㈡依訴訟資料可認為原判決有違背法令之具體事實。如委任律師
  提起上訴者，應一併繳納上訴審裁判費。
中　　華　　民　　國　　111 　年　　5 　　月　　26　　日
                            書記官　陳彥端